臺灣高等法院刑事裁定
110年度毒抗字第324號
抗  告  人
即  被  告  李翰文


上列抗告人因毒品危害防制條例案件，不服臺灣桃園地方法院中
華民國110年2月3日裁定（110年度毒聲字第256號），提起抗告
，本院裁定如下：
    主  文
抗告駁回。                                              
    理  由
一、原裁定意旨略以：抗告人即被告李翰文（下稱被告）於民國
　　109年5月24日中午某時許，在桃園市○○區○○路000號之六星
    汽車旅館內，混合施用第一級毒品海洛因及第二級毒品甲基
    安非他命之情，經被告坦承不諱，且有台灣檢驗科技股份有
    限公司之濫用藥物檢驗報告1份可稽，是被告施用第一、二
    級毒品之犯行應堪認定。又被告前因施用毒品案件經法院裁
    定送觀察、勒戒後，認無繼續施用毒品之傾向，於89年11月
    23日執行完畢釋放出所，並經檢察官為不起訴處分確定，本
    件施用第一、二級毒品之犯行，距前次觀察、勒戒執行完畢
    釋放後已逾3年，縱被告於此期間內有再犯其他施用毒品之
    犯行，修法後仍應再予觀察、勒戒之機會，爰依現行毒品危
    害防制條例第20條第3項規定裁定令被告入勒戒處所觀察、
    勒戒等語。
二、抗告意旨略以：被告目前有很好的工作，也已戒除毒癮，且
    工作難找，被告不想放棄此份工作，而父母親年紀七十多歲
    ，被告希望能好好孝順父母，請求給予戒癮治療之機會云云
    。
三、按施用第一、二級毒品為犯罪行為，毒品危害防制條例第10
    條設有處罰規定。惟毒品危害防制條例於87年修訂施行後，
    對於施用毒品者肯認具有「病患性犯人」之特質，基於刑事
    政策，對合於一定條件之施用者，依同條例第20條之規定，
    施以觀察、勒戒及強制戒治之保安處分。於109年1月15日修
    正公布、同年7月15日施行之毒品危害防制條例第20條第3項
    及第23條第2項，將原條文之再犯期間由「5年」改為「3年
    」，而第20條第3項規定中所謂「3年後再犯」，只要本次再
    犯（不論修正施行前、後）距最近1次觀察、勒戒或強制戒
    治執行完畢釋放，已逾3年者，即該當之，不因其間有無犯
    第10條之罪經起訴、判刑或執行而受影響（最高法院109年
    度台上大字第3826號裁定意旨參照）。
四、經查：被告於109年5月24日中午某時許，在桃園市○○區○○路
    000號之六星汽車旅館內，混合施用第一級毒品海洛因及第
    二級毒品甲基安非他命之情，經被告於偵查中坦承在卷，且
    其尿液送檢驗結果呈嗎啡及甲基安非他命陽性反應，有台灣
    檢驗科技股份有限公司之濫用藥物檢驗報告1份可稽，是被
    告施用第一、二級毒品之犯行應堪認定。又被告前因施用毒
    品案件，經觀察、勒戒後，認無繼續施用毒品之傾向，於89
    年11月23日執行完畢釋放出所，並經檢察官為不起訴處分確
    定，此後未有再受觀察、勒戒或強制戒治之執行等情，有本
    院被告前案紀錄表在卷可佐。被告本件施用第一、二級毒品
    之犯行，距前次觀察、勒戒執行完畢釋放後已逾3年，縱被
    告於此期間內有再犯其他施用毒品之犯行遭判刑之紀錄，揆
    諸上揭說明，因法律修正而仍應再予觀察、勒戒之機會，不
    得逕行起訴。原審因而准許檢察官之聲請，依修正後毒品危
    害防制條例第20條第1項規定，裁定被告應送勒戒處所觀察
    、勒戒，並無違誤。抗告意旨雖請求法院裁定戒癮治療之處
    分云云。惟按97年4月30日修正公布之毒品危害防制條例第2
    4條第1項，採行「觀察勒戒」與「緩起訴之戒癮治療」並行
    之雙軌模式；上開立法政策既係以併行之雙軌模式，應認有
    賦與檢察官依裁量行使之職權，而檢察官是否給予施用毒品
    者為附命完成戒癮治療之緩起訴處分，自得本於毒品危害防
    制條例第24條之規定及立法目的，依行政院所頒之「毒品戒
    癮治療實施辦法及完成治療認定標準」，選擇實施對象、內
    容、方式與執行之醫療機構，妥為斟酌、裁量，始予決定，
    而其裁量之結果如認適於為緩起訴處分者，固須於緩起訴處
    分中說明其判斷之依據，但如認為應向法院聲請觀察、勒戒
    者，因係適用原則而非例外，自無需贅餘交代不適於為緩起
    訴處分之理由，法院原則上應尊重檢察官職權之行使，僅就
    檢察官之判斷有違背法令、事實認定有誤或其裁量有重大明
    顯瑕疵等事項為有限度之低密度審查（最高法院103年度台
    上字第2464號判決意旨參照、本院暨所屬法院106年法律座
    談會研討結論意旨參照）。依據卷附被告之前案紀錄，被告
    於觀察勒戒執行完畢出所後已多次再犯施用毒品罪，期間曾
    經檢察官為附命完成戒癮治療之緩起訴處分，但卻因履行未
    完成而遭撤銷該緩起訴處分，之後因毒品、搶奪、竊盜等案
    遭判刑確定入監服刑，於假釋付保護管束期滿前又涉嫌施用
    毒品遭起訴（該案尚未確定），檢察官因而直接向法院聲請
    觀察、勒戒，核屬檢察官裁量職權之適法行使，尚無違背法
    令、事實認定有誤或裁量有重大明顯瑕疵之情事，原審因而
    裁定被告應送勒戒處所觀察、勒戒，於法尚無不合。且附命
    完成戒癮治療之緩起訴處分專屬於檢察官之職權，聲請意旨
    請求法院裁定以戒癮治療代之云云，即有誤會。綜上，原裁
    定經核並無違誤，自無因被告個人或家庭因素而免予執行之
    餘地。抗告意旨徒憑前詞，指摘原裁定不當，為無理由，應
    予駁回。
據上論斷，應依刑事訴訟法第412條，裁定如主文。
中　　華　　民　　國　　110 　年　　3 　　月　　17　　日
                  刑事第六庭  審判長法　官  劉方慈
                                    法　官  曹馨方
                                    法　官  許曉微
以上正本證明與原本無異。
不得再抗告。
                                    書記官  徐仁豐
中　　華　　民　　國　　110 　年　　3 　　月　　17　　日